臺灣宜蘭地方法院刑事判決　　　　　　　　　　　　　　九十三年度訴字第三九號
　　公　訴　人　臺灣宜蘭地方法院檢察署檢察官
　　被　　　告　甲○○
　　選任辯護人　林國漳律師
　　被　　　告　乙○○
右列被告因違反臺灣地區與大陸地區人民關係條例案件，經檢察官提起公訴（九十二
年度偵字第三零八六號），本院判決如左：
    主  文
甲○○共同違反不得使大陸地區人民非法進入臺灣地區之規定，累犯，處有期徒刑壹
年。
乙○○共同違反不得使大陸地區人民非法進入臺灣地區之規定，處有期徒刑陸月，如
易科罰金，以參佰元折算壹日。
    事  實
一、甲○○曾因違反懲治走私條例案件，經判處有期徒刑一年四月確定，於民國九十
    年三月七日入監執行，並於九十一年三月二十九日縮短刑期假釋出監，而於九十
    一年六月十四日縮短刑期執行完畢。甲○○仍不知悔改，其為我國籍船舶協春二
    十六號漁船船長，乙○○則為該船之船員，甲○○及乙○○均明知不得使大陸地
    區人民非法進入臺灣地區，甲○○、乙○○竟與綽號「阿吉」之不詳姓名年籍之
    成年男子及大陸漁船上之不詳姓名年籍之成年男子，共同基於使大陸地區人民非
    法進入臺灣地區之犯意聯絡，於九十二年十二月八日上午十一時五十五分，甲○
    ○、乙○○共同駕駛協春二十六號漁船，自臺北縣富基漁港安檢所報關出海，於
    九十二年十二月九日凌晨三時許，在東經一百二十度四十分、北緯二十五度五分
    距離我國桃園縣觀音鄉約十二海浬之領海附近海域，將由大陸地區福建省沿海搭
    乘某不詳船名之大陸籍漁船出海，欲偷渡來臺之大陸地區人民田麗萍、何建虹、
    李花、李玲、汪雪、丁炎平、陳慶惠、鄧麗君、彭慶梅、黃婷婷、葛鵑、廖小蘭
    、劉倩、劉雅麗、蔣雲芳、蔡曉玉、向淑群等十七人，由上開不詳船名之大陸漁
    船接駁至協春二十六號漁船上，嗣於九十二年十二月十四日凌晨二時五十分許，
    在宜蘭縣頭城鎮龜山島東北方六海浬處（東經一百二十二度三分、北緯二十四度
    五十三分）附近海域，為行政院海岸巡防署海洋巡防總局第七（蘇澳）海巡隊人
    員攔檢，當場在協春二十六號漁船上查獲上開十七名大陸地區人民，因而查知上
    情。
二、案經行政院海岸巡防署海洋巡防總局第七（蘇澳）海巡隊報請臺灣宜蘭地方法院
    檢察署檢察官偵查起訴。
    理  由
一、訊據被告甲○○、乙○○固坦承有於右揭時、地，駕駛協春二十六號漁船，由臺
    北縣富基漁港安檢所報關出海，並自某不詳船名之大陸漁船上接駁載運大陸地區
    人民田麗萍等十七人上船，嗣在宜蘭縣頭城鎮龜山島附近海域為警查獲等情，惟
    被告甲○○、乙○○矢口否認有使大陸地區人民進入臺灣地區之犯意，被告甲○
    ○辯稱：在晚上的時候看到大陸漁船，那時乙○○在睡覺，大陸漁船上的人就跳
    過船來，沒有經過我的同意，就把大陸女子放到我船上，我是不得已才載的云云
    ；被告乙○○辯稱：我是要去抓魚，不知道會發生這種事情，當時我在睡覺，我
    睡起來的時候，就發現船上都是大陸女子了云云。經查：
（一）右揭事實，業據證人即大陸地區人民田麗萍、何建虹、李花、李玲、汪雪、丁
      炎平、陳慶惠、鄧麗君、彭慶梅、黃婷婷、葛鵑、廖小蘭、劉倩、劉雅麗、蔣
      雲芳、蔡曉玉、向淑群於警訊及偵查時證述明確，復有機漁船（含船員）進出
      港檢查表、海圖、行政院海岸巡防署海洋巡防總局第七海巡隊九十三年一月七
      日洋局七偵字第０九三Ｊ００００六一號函在卷可稽，核與被告甲○○、乙○
      ○自白部分之事實相符，顯見被告甲○○、乙○○確有於前揭時地接駁大陸地
      區人民進入臺灣地區之事實無誤。
（二）被告甲○○、乙○○均辯稱本係欲出海捕魚云云，惟被告甲○○、乙○○遭警
      查獲時，該漁船上並無任何漁獲，此經被告甲○○、乙○○自承在卷，則若被
      告甲○○、乙○○本意即為欲捕魚而非載運大陸地區人民，則以被告甲○○、
      乙○○等人於九十二年十二月八日出港後至其等於同月十四日被查獲為止，其
      出海之日數非短，竟無補得任何漁獲，尚與常情有違。次查僅被告二人報關出
      海捕魚，並未另僱任何漁工協助等情，被告甲○○固辯稱因下網、收網都是用
      油壓機，因為是小船，是放網式的，不需要人多云云，惟被告甲○○、乙○○
      出海工作多日，且行駛距離非近，除需駕駛船舶外，尚須為下網、收網等工作
      ，僅有二名人力，如何分工，尚屬有疑，顯見被告甲○○、乙○○辯稱出海係
      專為捕魚云云，不足採信。
（三）又被告甲○○雖辯稱非自願載運大陸人民云云，惟專門由領海外載運大陸地區
      人民進入台灣地區者均屬隱密性、計畫性、集團性犯罪，因此一般均以人蛇集
      團稱之，而人蛇集團自領海外載運大陸地區人民至臺灣地區領海內，再由臺灣
      船舶在指定之時間、地點接駁載運至臺灣地區之碼頭，及至臺灣地區陸地再由
      臺灣地區人民在指定之時間、地點接應上車掩護等一連串過程，環環相扣，均
      須經密切之聯絡與配合，否則任何一環節出錯，勢將功虧一簣，且海洋與陸地
      不同，陸地固定不動，且有甚多明顯之地標供以辨識方位，海洋則無任何足以
      識別方位之目標，航行於茫茫大海中，所依靠者即為羅盤，及其他儀器定位，
      苟雙方未約定碰面之詳細座標，欲在海上相遇臺灣船舶之機率甚微，人蛇集團
      自無可能倉促地先將所欲載運進入臺灣地區之大陸地區人民由領海外起航後再
      漫無目標地在茫茫之大海中尋找適合載運進入臺灣地區漁港碼頭之臺灣船舶之
      理，況果若被告甲○○並未同意載運上開十數名大陸地區人民，則如何使二船
      緊靠而將上開十數人均悉數接駁至被告甲○○所駕駛之協春二十六號漁船上？
      況被告甲○○自承與該大陸漁船上之人員約定於我國龜山島海域將大陸地區人
      民交予綽號阿吉之人後，隨即將船駛向龜山島海域等候，則被告甲○○若確係
      遭強制接駁，則於大陸漁船離去後，自可與警方聯繫，告以上情，何以又依約
      至龜山島海域等候綽號「阿吉」者接送？顯見被告甲○○確有與不詳姓名之大
      陸漁船上之人員及綽號阿吉之人為有將偷渡之大陸人民運送進入台灣地區之犯
      意之聯絡甚明。
（四）被告乙○○雖辯稱不知情云云，惟被告乙○○為船員，與被告甲○○出海，然
      卻未於該船上查有任何漁獲，則被告乙○○對於要載運大陸地區人民等情，尚
      難謂為不知情，且證人葛鵑等人於偵查中均證稱：我們都暈船，醒來時旁邊都
      有放吃的東西等語明確（偵查卷第六十四頁參照），而被告乙○○亦自承有煮
      飯給上開大陸地區人民食用，更足徵其與被告甲○○有載運行為之分擔無誤。
      況於海上欲接駁總計十七名之大陸地區人民，以被告甲○○一人之力，如何有
      辦法可將上開十七名大陸地區人民順利接駁至協春二十六號漁船上，亦屬有疑
      ，被告乙○○辯稱不知情云云，顯係卸責之詞，不足採信。
（五）綜上所述，被告甲○○、乙○○共同事前謀議且載運大陸地區人民進入臺灣地
      區等情，均堪以認定，被告甲○○、乙○○所辯均不足採，本件事證明確，應
      依法論科。
二、查被告甲○○、乙○○行為後，臺灣地區與大陸地區人民關係條例已於九十二年
    十月二十九日修正通過，同年十二月三十一日公布施行，其中第七十九條之法定
    刑由五年以下有期徒刑、拘役、科或併科五十萬元以下罰金，修正為一年以上七
    年以下有期徒刑，得併科新臺幣一百萬元以下罰金，新舊法比較結果，以舊法有
    利於被告，依刑法第二條第一項但書規定，應適用舊條例處斷。按「共同實施犯
    罪行為為共同正犯構成要件之一，所謂共同實施，雖不以參與全部犯罪行為為限
    ，要必分擔實施一部分，始得為共同正犯」，最高法院著有四十六年度台上字第
    一三０四號判例可資參照，大陸地區人民田麗萍等十七人由大陸地區福建省沿海
    出海，輾轉由不詳船名之大陸籍漁船自大陸地區進入我國領海之不詳海域，再於
    我國桃園縣觀音鄉外海約十二海浬海域接駁至被告甲○○、乙○○之協春二十六
    號漁船上，被告甲○○、乙○○與該不詳船名之大陸籍漁船船員所為各階段行為
    ，均係為完成使大陸地區人民進入臺灣地區之所必須，無從割裂，不論被告甲○
    ○、乙○○於海上何處接駁該等大陸地區人民，所為均係屬使大陸地區人民進入
    臺灣地區之一部。故核被告甲○○、乙○○所為，均係違反臺灣地區與大陸地區
    人民關係條例第十五條第一款之規定，應依同條例第七十九條第一項處罰。被告
    甲○○、乙○○與綽號阿吉之不詳姓名年籍成年男子及大陸籍漁船上之成年船員
    間，就上開犯行，有犯意之聯絡及行為之分擔，均為共同正犯。查被告甲○○曾
    因違反懲治走私條例案件，經判處有期徒刑一年四月確定，於九十年三月七日入
    監執行，並於九十一年三月二十九日縮短刑期假釋出監，而於九十一年六月十四
    日縮短刑期執行完畢，有卷附臺灣高等法院被告全國前案紀錄表可按，其受有期
    徒刑之執行完畢，五年以內再犯有期徒刑以上之罪，為累犯，依法加重其刑。爰
    審酌被告甲○○、乙○○無視於國境海防之安全，竟參與將未經合法申報入境之
    大陸地區人民高達十七人，接運進入國境，危害社會秩序顯然重大等一切情狀，
    分別量處如主文所示之刑，就被告乙○○部分並諭知易科罰金之折算標準。
三、公訴意旨另以：被告甲○○為協春二十六號漁船之船長、乙○○為協春二十六號
    漁船機長，於九十二年十二月九日晚間，由不詳船名之大陸漁船接駁大陸地區人
    民田麗萍、何建虹、李花、李玲、汪雪、丁炎平、陳慶惠、鄧麗君、彭慶梅、黃
    婷婷、葛鵑、廖小蘭、劉倩、劉雅麗、蔣雲芳、蔡曉玉、向淑群等十七人至協春
    二十六號漁船上，私行運送大陸地區人民前往臺灣地區，因認被告甲○○、乙○
    ○另涉犯臺灣地區與大陸地區人民關係條例第八十條第一項後段之罪嫌。惟按臺
    灣地區與大陸地區人民關係條例第二十八條之一第一項規定，中華民國船舶、航
    空器及其他運輸工具，不得私行運送大陸地區人民前往臺灣地區及大陸地區以外
    之國家或地區，其立法理由為邇來我國籍漁船載運大陸地區人民偷渡外國之事件
    一再發生，對我國國際形象造成嚴重傷害，復因上開行為涉及大陸地區人民利用
    我國籍船舶與臺灣地區人民共同參與偷渡行為，而衍生我國應否支付遣返大陸偷
    渡犯費用問題。為有效防止此類我國籍船舶未經許可、無正當理由之運送行為繼
    續發生，基於刑事政策考量，爰於第一項明文禁止，以收遏阻之效。顯見本條所
    欲規範之對象為將大陸地區人民偷渡至外國之行為，而非將大陸地區人民載運至
    我國境內之行為，況使大陸地區人民進入我國境內，同條例第十五條、第七十九
    條亦已有明文規範處罰，當無於同條例第二十八條之一、第八十條第一項後段復
    為同一行為之規範。參以同條例第八十條於九十二年十月二十九日修正新增第三
    項，其立法理由為鑒於第一項規定臺灣地區人民在中華民國領域外私行運送大陸
    地區人民前往臺灣地區及大陸地區以外之國家或地區者所處最重本刑為三年以下
    有期徒刑，與刑法第七條所定最輕本刑為三年以上有期徒刑者始適用刑法之規定
    不符，為貫徹國際合法打擊偷渡行為之決心，有效防止偷渡行為繼續發生，爰增
    訂第三項明文排除刑法第七條之規定，並配合將原第三項項次遞移為第四項，更
    可徵該條例第八十條第一項後段所欲規範之對象為將大陸地區人民載往臺灣地區
    以外之國家或地區及將大陸地區人民載往大陸地區以外之國家或地區者，故公訴
    人認被告甲○○、乙○○此部分另涉有臺灣地區與大陸地區人民關係條例第八十
    條第一項後段之罪，即有未合，此外，復查無其他積極證據證明被告甲○○、乙
    ○○確有公訴人所指此部分之犯行，惟公訴意旨認此部分與前揭論罪科刑之使大
    陸人民進入臺灣地區罪間有方法結果之牽連犯關係，屬裁判上一罪，爰不另為無
    罪之諭知。
據上論斷，應依刑事訴訟法第二百九十九條第一項前段，臺灣地區與大陸地區人民關
係條例第十五條第一款、第七十九條第一項，刑法第二條第一項但書、第十一條前段
、第二十八條、第四十七條、第四十一條第一項，罰金罰鍰提高標準條例第二條，判
決如主文。
本案經檢察官鄭雅方到庭執行職務
中        華        民        國    九十三    年    四    月    二十九  日
                                臺灣宜蘭地方法院刑事第二庭
                                    審判長法  官   林  明  山
                                          法  官   辜  漢  忠
                                          法  官   鄭  貽  馨
右正本證明與原本無異。
如不服本判決，應於判決送達後十日內向本院提出上訴狀( 應附繕本 )。
                                          書記官   陳  蒼  仁
中        華        民        國    九十三    年    四    月    三十    日
附錄論罪法條
臺灣地區與大陸地區人民關係條例第七十九條
違反第十五條第一款規定者，處五年以下有期徒刑、拘役或科或併科新台
幣五十萬元以下罰金。
以犯前項之罪為常業者，處一年以上七年以下有期徒刑，得併科新台幣一
百萬元以下罰金。
